臺灣基隆地方法院刑事判決
  111年度簡上字第62號
上  訴  人  臺灣基隆地方檢察署檢察官
被      告  王文龍



上列上訴人因被告竊盜案件，不服本院中華民國111年6月1日111
年度基簡字第352號第一審判決（聲請簡易判決處刑書案號：111
年度偵字第1054號、第1058號、第1347號），提起上訴，本院管
轄之第二審合議庭判決如下：
    主  文
上訴駁回。
    事實及理由
一、按上訴得對於判決之一部為之；上訴得明示僅就判決之刑、
    沒收或保安處分一部為之，刑事訴訟法第348條第1項、第3
    項定有明文。查本件檢察官僅就刑之部分提起上訴（詳下二
    、所述），此有上訴書及本院審判程序筆錄各1份在卷可參
    （見本院111年度簡上字第62號卷＜下稱本院卷＞第9頁至第14
    頁、第85頁至第89頁）。依此，足認檢察官已明示本件僅對
    原判決之量刑部分上訴，是本院審理範圍僅限於原判決所處
    之刑，不及於原判決所認定之犯罪事實與所犯法條（罪名）
    部分。惟本案既屬有罪判決，依法有其應記載事項，且量刑
    係以原判決所認定之犯罪事實及論罪等為據，故就本案犯罪
    事實及所犯法條（罪名）部分之記載，均引用第一審判決書
    所記載之事實、證據及理由（如附件），另補充論述駁回上
    訴之理由。
二、檢察官上訴意旨略以：最高法院刑事大法庭雖於111年4月27
    日作成110年度台上大字第5660號裁定，然大法庭裁定旁論
    部分並無拘束力；又該裁定所稱「檢察官單純空泛提出被告
    前案紀錄表，尚難認已具體指出證明方法而謂盡其實質舉證
    責任」之見解，容有誤會，亦尚乏通案之拘束效力；再者，
    「處斷刑」、「宣告刑」雖同屬「犯罪人之品行」，然作用
    並不相同，而法院對於累犯之成立與加重，關係到法定刑之
    變動，正確與否，屬法律適用有無違法之判斷，若因法院未
     （或錯誤）認定累犯且將被告前科紀錄列為量刑審酌事項
    之一，即認檢察官不得以法院就被告前科紀錄關於累犯適用
    部分不當為由提起上訴，是否對檢察官職權行使增加法律所
    無之限制，似有疑義。況被告曾受有期徒刑之執行完畢，於
    5年內故意再犯本件有期徒刑以上之罪，構成累犯，請貴院
    參照司法院大法官會議釋字第775號解釋意旨，審酌是否依
    刑法第47條第1項之規定加重其刑等旨，業經檢察官載明於
    聲請簡易判決處刑書，並經檢察官檢附刑案資料查註紀錄表為
    證明之方法，又刑案資料查註紀錄表為法務部公務人員依相關
    資料繕打而成，錯誤率極低，法院審理卷宗亦均有臺灣高等法
    院被告前案紀錄表可以核實。故本案檢察官已主張並具體指
    出證明之方法，並經法院踐行調查程序，自得作為論以累犯及
    加重其刑之裁判基礎。原審誤認檢察官未指出證明之方法，
    顯係事先即予以否定而摒棄上揭前科資料之證據而未就是否
    構成累犯為實質認定，難認原判決允當，爰請撤銷原判決，
    另為適當合法之判決等語。
三、駁回上訴之理由：
　㈠按刑事訴訟法第161條第1項規定：「檢察官就被告犯罪事實
    ，應負舉證責任，並指出證明之方法。」此為檢察官就被告
    有罪事實應負實質舉證責任之概括性規定，非謂除有罪事實
    之外，其他即可不必負舉證責任。此一舉證責任之範圍，除
    犯罪構成事實（包括屬於犯罪構成要件要素之時間、地點、
    手段、身分、機會或行為時之特別情狀等事實）、違法性、
    有責性及處罰條件等事實外，尚包括刑罰加重事實之存在及
    減輕或免除事實之不存在。刑法第47條第1項累犯事實之有
    無，攸關刑罰加重，且屬對被告不利之事項，自應由檢察官
    負主張及實質舉證責任。另檢察官亦應就被告應否依累犯規
    定加重其刑為主張及說明，亦即檢察官應就被告之特別惡性
    及對刑罰反應力薄弱等各節為具體指明，例如具體指出被告
    所犯前後數罪間，關於前案之性質（故意或過失）、前案徒
    刑之執行完畢情形（有無入監執行完畢、在監行狀及入監執
    行成效為何、是否易科罰金或易服社會勞動〔即易刑執行〕、
    易刑執行成效為何）、再犯之原因、兩罪間之差異（是否同
    一罪質、重罪或輕罪）、主觀犯意所顯現之惡性及其反社會
    性等各項情狀，俾法院綜合判斷個別被告有無因加重本刑致
    生所受刑罰超過其所應負擔罪責之情形，裁量是否加重其刑
    ，以符合正當法律程序及罪刑相當原則之要求。而法院於審
    酌被告是否適用累犯規定而加重其刑時，訴訟程序上應先由
    檢察官就前階段被告構成累犯之事實，以及後階段應加重其
    刑之事項，主張並具體指出證明方法後，法院才需進行調查
    與辯論程序，而作為是否加重其刑之裁判基礎。前階段構成
    累犯事實為檢察官之實質舉證責任，後階段加重量刑事項為
    檢察官之說明責任，均應由檢察官分別負主張及具體指出證
    明方法之責。倘檢察官未主張或具體指出證明方法時，可認
    檢察官並不認為被告構成累犯或有加重其刑予以延長矯正其
    惡性此一特別預防之必要，且為貫徹舉證責任之危險結果所
    當然，是法院不予調查，而未論以累犯或依累犯規定加重其
    刑，即難謂有應調查而不予調查之違法，且法院不得逕依職
    權調查之。另按法院依簡易程序逕以簡易判決處刑者，因無
    檢察官參與，倘檢察官就被告構成累犯之事實及應加重其刑
    之事項，未為主張或具體指出證明方法，受訴法院自得基於
    前述說明，視個案情節斟酌取捨（最高法院110年度台上大
    字第5660號裁定意旨參照）。
　㈡本案聲請簡易判決處刑書犯罪事實欄載明「王文龍前因公共
    危險案件，經臺灣基隆地方法院以109年度基交簡字第239號判
    決判處有期徒刑2月確定，於民國109年11月2日執行完畢」等
    情，復於證據並所犯法條欄說明「被告有如犯罪事實欄所載
    之論罪科刑及執行情形，有本署刑案資料查註紀錄表1份附
    卷可憑，被告受有期徒刑執行完畢後，5年以內故意再犯本
    件有期徒刑以上之罪，為累犯，請依司法院釋字第775號解
    釋意旨及刑法第47條第1項規定，裁量加重其刑」等旨（見
    本院卷第23頁至第24頁），並提出刑案資料查註紀錄表附於
    偵查卷為證（見臺灣基隆地方檢察署111年度偵字第1347號
    卷第71頁至第93頁），是檢察官已於簡易判決處刑書記載被
    告王文龍構成累犯之前科事實及證據，並將證物一併送交法
    院，固可認檢察官就被告構成累犯之事實，已為主張且指出
    證明方法。惟按司法院釋字第775號解釋，依解釋文及理由
    之意旨，係指構成累犯者，不分情節，一律加重最低本刑，
    於不符合刑法第59條所定要件之情形下，致生行為人所受之
    刑罰超過其所應負擔罪責之個案，不符罪刑相當原則、比例
    原則，於此範圍內，在修正前，為避免發生上述罪刑不相當
    之情形，法院就該個案應裁量是否加重最低本刑。由此，可
    知累犯之事實，僅係被告得否依刑法第47條第1項規定加重
    最低本刑之前提事實，於具有此事實後，檢察官如主張應加
    重最低本刑，則應進一步指明被告有何特別惡性及對刑罰反
    應力薄弱等事由，法院始應予以審酌。且依前述最高法院11
    0年度台上大字第5660號刑事裁定意旨，法院於審酌被告是
    否適用累犯規定而加重其刑時，訴訟程序上應先由檢察官就
    前階段被告構成累犯之事實，以及後階段應加重其刑之事項
    ，主張並具體指出證明方法後，法院才需進行調查與辯論程
    序，而作為是否加重其刑之裁判基礎，前階段構成累犯事實
    為檢察官之實質舉證責任，後階段加重量刑事項為檢察官之
    說明責任，均應由檢察官分別負主張及具體指出證明方法之
    責，此合於刑事訴訟法採行改良式當事人進行主義之訴訟構
    造，法院自應秉此精神踐行審理程序。而本件檢察官於聲請
    簡易判決處刑書內，僅於「犯罪事實」欄記載被告「仍不知
    悔改」，及於「證據並所犯法條」欄記載「請依司法院釋字
    第775號解釋意旨及刑法第47條第1項規定，裁量加重其刑」
    等語（見本院卷第23頁至第24頁），亦即，檢察官僅請法院
    參考累犯事實資料自行審酌，並未具體說明被告有何特別惡
    性及對刑罰反應力薄弱之情事，且檢察官於本院審理時，亦
    未就上開情事予以指明，此有本院審判筆錄1份在卷可考（
    見本院卷第85頁至第89頁）。故原判決認檢察官就被告之特
    別惡性及對刑罰反應力薄弱等節未予具體指明，乃未依刑法
    第47條第1項規定加重最低本刑，並依刑法第57條第5款之規
    定，將被告之前科、素行資料列為量刑審酌事項，併審酌被
    告不思循正當途徑獲取生活所需，妄想以竊盜手段不勞而獲
    ，法紀觀念顯有偏差，所為顯非可取，惟其於警詢及偵查中
    均坦承犯行，犯後態度尚佳，復考量被告於警詢時自述高職
    畢業之智識程度、從事打零工而家境勉持之生活狀況等一切
    情狀，量處被告拘役20日（共3罪），如易科罰金，均以新
    臺幣（下同）1,000元折算1日，應執行拘役40日，如易科罰
    金，以1,000元折算1日，尚無違誤，且量刑核屬妥適，應予
    維持。
　㈢綜上所述，上訴意旨置原審判決明白論斷於不顧，猶執前詞
    指摘原判決不當，為無理由，應予駁回。
四、被告經合法傳喚，無正當之理由不到庭，爰依刑事訴訟法第
    455條之1第3項準用同法第371條規定，不待其陳述逕行判決
    。
據上論斷，依刑事訴訟法第455條之1第1項、第3項、第368條、
第371條、第373條，判決如主文。
本案經檢察官吳欣恩聲請以簡易判決處刑暨提起上訴，檢察官林
明志到庭執行職務。
中　　華　　民　　國　　111 　年　　9 　　月　　7 　　日
                  刑事第四庭審判長法  官   齊  潔
                                  法  官   李辛茹
                                  法  官   謝昀芳
以上正本證明與原本無異。
不得上訴。
中　　華　　民　　國　　111 　年　　9 　　月　　7 　　日
                                  書記官   陳維仁
附錄本案論罪科刑法條：
刑法第320條
意圖為自己或第三人不法之所有，而竊取他人之動產者，為竊盜
罪，處5年以下有期徒刑、拘役或50萬元以下罰金。
意圖為自己或第三人不法之利益，而竊佔他人之不動產者，依前
項之規定處斷。
前二項之未遂犯罰之。
────────────────────────────
附件：
臺灣基隆地方法院刑事簡易判決
111年度基簡字第352號
聲　請　人　臺灣基隆地方檢察署檢察官
被　　　告　王文龍　男　(民國00年00月00日生)
　　　　　　　　　　身分證統一編號：Z000000000號
　　　　　　　　　　住○○市○○區○○○路0段000號2樓
　　　　　　　　　　居基隆市○○區○○街000號
上列被告因竊盜案件，經檢察官聲請以簡易判決處刑（111年度
偵字第1054號、第1058號、第1347號），本院判決如下：
    主      文
王文龍竊盜，共參罪，各處拘役貳拾日，如易科罰金，均以新臺
幣壹仟元折算壹日。應執行拘役肆拾日，如易科罰金，以新臺幣
壹仟元折算壹日。
未扣案之犯罪所得金獎大麴酒壹罐及金獎58度高粱酒壹罐均沒收
，於全部或一部不能沒收或不宜執行沒收時，追徵其價額。
    事實及理由
一、本件犯罪事實及證據，除更正如下，均引用檢察官聲請簡易
    判決處刑書（下稱聲請書）之記載，如附件。
　　聲請書犯罪事實一、前案紀錄之記載刪除。
二、法律適用方面
（一）核被告所為，均係犯刑法第320條第1項之竊盜罪。被告先
      後3次竊盜犯行，犯意個別，行為互殊，應分論併罰。
（二）按刑法第47條第1項累犯事實之有無，攸關刑罰加重，且
      屬對被告不利之事項，應由檢察官負主張及實質舉證責任
      。所謂檢察官應就被告構成累犯之事實具體指出證明方法
      ，係指檢察官應提出除被告前案紀錄表外，足以證明被告
      構成累犯事實之前案徒刑執行完畢之原始資料或其影本而
      言。另檢察官亦應就被告應否依累犯規定加重其刑為主張
      及說明，亦即檢察官應就被告之特別惡性及對刑罰反應力
      薄弱等各節為具體指明。倘檢察官未就被告構成累犯之事
      實具體指出證明方法，或未就被告應否依累犯規定加重其
      刑為具體指明，法院不得逕依職權調查之。另按法院依簡
      易程序逕以簡易判決處刑者，因無檢察官參與，倘檢察官
      就被告構成累犯之事實及應加重其刑之事項，未為主張或
      具體指出證明方法，法院自得基於前述說明，視個案情節
      斟酌取捨（最高法院110年度台上大字第5660號裁定意旨
      參照）。經查，檢察官雖於聲請書敘及被告於本案有構成
      累犯之事實，然就其特別惡性及對刑罰反應力薄弱而加重
      最低本刑部分，並未具體指出證明方法，故此部分列為刑
      法第57條第5款所定「犯罪行為人之品行」進行審酌，而
      無刑法第47條累犯加重規定之適用。
（三）爰審酌被告已有多次竊盜前科，素行非佳，有臺灣高等法
      院被告前案紀錄表在卷可參。其不思循正當途徑獲取生活
      所需，妄想以竊盜手段不勞而獲，法紀觀念顯有偏差，所
      為顯非可取；惟其於警詢及偵查中均坦承犯行，犯後態度
      尚佳；暨被告於警詢時自述高職畢業之智識程度、從事打
      零工而家境勉持之生活狀況等一切情狀，分別量處如主文
      所示之刑，並定應執行刑及均諭知易科罰金之折算標準。
三、沒收
（一）被告如聲請書犯罪事實欄一（一）、（二）所載行竊所得
      之金獎大麴酒1罐及金獎58度高粱酒1罐，均為其犯罪所得
      ，雖未據扣案，仍均應依刑法第38條之1第1項規定宣告沒
      收，並於全部或一部不能沒收或不宜執行沒收時，依同條
      第3項規定追徵其價額。
（二）被告如聲請書犯罪事實欄一（三）所載行竊所得之味丹冬
      瓜茶1罐已合法發還予被害人蘇建明，此有贓物認領保管
      單1紙（偵1347卷第35頁）在卷可稽，爰不予宣告沒收。
四、依刑事訴訟法第449條第1項前段、第450條第1項、第454條
    第2項，逕以簡易判決處刑如主文。
五、如不服本判決，得自收受送達之日起20日內，向本院提出上
    訴書狀，上訴於本院合議庭。
中　　華　　民　　國　　111 　年　　6 　　月　　1 　　日
                  基隆簡易庭  法  官  藍君宜   
以上正本證明與原本無異。
如不服本判決，應於判決送達後20日內，向本院提出上訴書狀，
敘述上訴理由，上訴於本院合議庭，並按他造當事人之人數附具
繕本。
中　　華　　民　　國　　111 　年　　6 　　月　　1 　　日
                              書記官  王一芳           
附錄論罪法條：
刑法第320條
意圖為自己或第三人不法之所有，而竊取他人之動產者，為竊盜
罪，處5年以下有期徒刑、拘役或50萬元以下罰金。
意圖為自己或第三人不法之利益，而竊佔他人之不動產者，依前
項之規定處斷。
前二項之未遂犯罰之。
附件：
臺灣基隆地方檢察署檢察官聲請簡易判決處刑書
                                     111年度偵字第1054號
                                     111年度偵字第1058號
                                     111年度偵字第1347號
　　被　　　告　王文龍　男　59歲（民國00年00月00日生）
　　　　　　　　　　　　住○○市○○區○○○路0段000號2
　　　　　　　　　　　　　樓
　　　　　　　　　　　　國民身分證統一編號：Z000000000號
上列被告因竊盜案件，業經偵查終結，認為宜聲請以簡易判決處
刑，茲將犯罪事實及證據並所犯法條分敘如下：
　　　　犯罪事實
一、王文龍前因公共危險案件，經臺灣基隆地方法院以109年度基
    交簡字第239號判決判處有期徒刑2月確定，於民國109年11月
    2日執行完畢。詎仍不知悔改，而基於意圖為自己不法所有之竊
    盜犯意，分別為下列犯行:
(一)於110年12月7日14時7分許，在全家便利商店基隆鑫忠二店(
    址設基隆市○○區○○路00號)內，趁該店員工疏未注意之際，
    徒手竊取置於貨架上之「金獎大麴酒」1罐【價值新臺幣（
    下同）59元】，得手後未經結帳即欲離去。嗣經該店店長李
    皇毅於110年12月9日9時許進行盤點時，始發覺上開物品遭
    竊並報警處理，而查悉上情。
(二)於111年1月5日9時40分許，在全家便利商店基隆鑫忠孝店(
    址設基隆市○○區○○路00號)內，趁該店員工疏未注意之際，
    徒手竊取置於貨架上之「金獎58度高粱酒」1罐（價值59元
    ），得手後未經結帳即欲離去。嗣經該店店長李皇毅於111
    年1月6日8時許進行盤點時，始發覺上開物品遭竊並報警處
    理，而查悉上情。
(三)於111年2月10日9時許，在全家便利商店基隆新站前店(址設
    基隆市○○區○○路00號)內，趁該店店長蘇建明疏未注意之際
    ，徒手竊取置於貨架上之「味丹冬瓜茶」1罐（價值25元）
    ，得手後未經結帳即欲離去。嗣王文龍步出該店時為警盤查
    ，始查悉上情，並當場扣得上開「味丹冬瓜茶」1罐。
三、案經李皇毅訴由基隆市警察局第一分局報告偵辦。
　　　　證據並所犯法條
一、上開犯罪事實一、(一)、(二)部分，業據被告王文龍於警詢
    時坦承不諱，犯罪事實一、(三)部分，業據被告於警詢及偵
    訊時均坦承不諱，且核與證人即告訴人李皇毅、證人即被害
    人蘇建明於警詢時之指述相符，並有監視器畫面光碟3張、
    監視器畫面翻拍相片18張、基隆市警察局第一分局扣押筆錄
    、扣押物品目錄表、贓物認領保管單各1紙等在卷可稽。足
    認被告之任意性自白與事實相符，被告犯嫌應堪認定。
二、核被告就罪事實一、(一)、(二)、(三)所為，均係涉犯刑法
    第320條第1項之竊盜罪嫌。又被告有如犯罪事實欄所載之論
    罪科刑及執行情形，有本署刑案資料查註紀錄表1份附卷可
    憑，被告受有期徒刑執行完畢後，5年以內故意再犯本件有
    期徒刑以上之罪，為累犯，請依司法院釋字第775號解釋意
    旨及刑法第47條第1項規定，裁量加重其刑。至上揭被告竊
    得未扣案之「金獎大麴酒」1罐、「金獎58度高粱酒」1罐，
    均為其犯罪所得，依刑法第38條之1第1項前段、第3項規定
    請予宣告沒收之，並於全部或一部不能沒收或不宜執行沒收
    時，追徵其價額。又扣案之「味丹冬瓜茶」1罐，業已發還
    被害人蘇建明，有贓物認領保管單1張在卷可佐，爰不另聲請
    宣告沒收或追徵，附此敘明。
三、依刑事訴訟法第451條第1項聲請逕以簡易判決處刑。
    此　  致
臺灣基隆地方法院基隆簡易庭
中　　華　　民　　國　 111　 年 　  2 　 月　   24　 日

                             檢  察  官   吳欣恩   
本件正本證明與原本無異
中　　華　　民　　國 　111　 年   　3    月     7    日 
                             書  記  官   何喬莉
附錄本案所犯法條全文
中華民國刑法第320條
意圖為自己或第三人不法之所有，而竊取他人之動產者，為竊盜
罪，處 5 年以下有期徒刑、拘役或 50 萬元以下罰金。
意圖為自己或第三人不法之利益，而竊佔他人之不動產者，依前
項之規定處斷。
前二項之未遂犯罰之。

本件係依刑事訴訟法簡易程序辦理，法院簡易庭得不傳喚被告、
輔佐人、告訴人、告發人等出庭即以簡易判決處刑; 被告、被害
人、告訴人等對告訴乃論案件如已達成民事和解而要撤回告訴或
對非告訴乃論案件認有受傳喚到庭陳述意見之必要時，請即另以
書狀向簡易法庭陳述或請求傳訊。